【裁判字號】    88,訴,1547
【裁判日期】    890210
【裁判案由】    偽造文書等
【裁判全文】
臺灣臺北地方法院刑事判決                        八十八年度訴字第一五四七號
    公  訴  人  臺灣臺北地方法院檢察署檢察官
    被      告  甲○
右列被告因偽造文書等案件，經檢察官提起公訴（八十八年度偵字第二一二二○號）
及移送併辦審理（八十八年度偵字第二三八一八號），本院判決如左：
    主  文
甲○共同連續行使偽造私文書，足以生損害於公眾及他人，處有期徒刑柒月。
變造之「白宗易」身分證上所貼「甲○」照片壹張、外交部核發之「白宗易」中華民
國護照壹本，及偽造之「白宗易」冠伸國際開發有限公司在職證明書、臺北國際商業
銀行存款餘額證明書、各類所得扣繳暨免扣繳憑單各壹紙、普通護照申請書上「白宗
易」署押壹枚、赴美簽證申請書上「白宗易」、「ＰＡＩ  ＴＳＵＮＧ─ＹＩ」署押
各壹枚均沒收。
    事  實
一、甲○係大陸地區人民，明知大陸地區人民非經我政府主管機關許可，不得進入臺
    灣地區，且人民入出境，應向內政部警政署入出境管理局申請許可，未經許可者
    ，不得入出境，詎為取道臺灣地區申辦赴美簽證進入美國打工，竟與姓名年籍不
    詳之大陸地區之成年人蛇集團成員，基於犯意聯絡，約定由甲○支付總價金美金
    四萬元，先付大陸人民幣二萬元部分代價之方式，大陸地區人蛇集團則負責與臺
    灣地區人蛇集團接洽安排船隻偷渡、在台食宿及所須證件取得事宜。未經向內政
    部警政署入出境管理局申請許可，而於民國（下同）八十八年八月十四日下午二
    時許，自福建省平潭縣某港口搭乘船隻偷渡來台，並於翌日凌晨零時許，在臺灣
    地區某地偷渡上岸，嗣甲○為辦理赴美簽證，須先取得臺灣地區核發之中華民國
    護照，乃與臺灣地區成年人蛇集團成員，基於概括犯意之聯絡，於八十八年八月
    下旬某日，由臺灣地區成年蛇頭陪同，拍攝彩色半身證照，供臺灣地區蛇頭換貼
    於白宗易所遺失之身分證上，變造特種文書，足以生損害於白宗易及戶政機關對
    於身分證管理之正確性。其後，臺灣地區蛇頭並假冒白宗易之名義，黏貼甲○照
    片一張及變造之白宗易身分證正反面影本於護照申請書上，並於申請人欄偽簽「
    白宗易」簽名一枚，據以偽造內容不實之私文書普通護照入出境許可申請書（下
    稱護照申請書），持向外交部行使申請白宗易之護照，明知此不實之事項，而使
    外交部公務員登載於職務上所掌紀錄申請護照之文書及白宗易名義之中華民國護
    照，發給所登載內容不實之白宗易中華民國護照一本，足生損害於白宗易及外交
    部辦理核發護照業務之正確性。至八十八年九月十三日上午，甲○自臺灣地區蛇
    頭處取得上開變造之白宗易身分證一張、申辦取得之中華民國護照一本，暨臺灣
    地區蛇頭事先偽造「白宗易」、「ＰＡＩ  ＴＳＵＮＧ─ＹＩ」中英文簽名署押
    ，偽填內容不實之赴美簽證申請書，及「白宗易」名義之冠伸國際開發有限公司
    在職證明書、臺北國際商業銀行存款餘額證明書、各類所得扣繳暨免扣繳憑單各
    一紙後，隨即由甲○於上開護照內偽簽「白宗易」簽名署押一枚，於同日上午十
    一時許，由該臺灣地區成年人蛇集團成員陪同，持至美國在台協會臺北辦事處，
    交予承辦人員申辦赴美簽證行使，足以生損害於白宗易及美國在台協會臺北辦事
    處核發赴美簽證業務之正確性。嗣為承辦人員識破報警查獲，始得悉上情，並當
    場扣得上開變造之白宗易身分證一張、中華民國護照本一本及偽造之冠伸國際開
    發有限公司在職證明書、臺北國際商業銀行存款餘額證明書、各類所得扣繳暨免
    扣繳憑單各一紙。
二、案經內政部警政署刑事警察局移請臺灣臺北地方法院檢察署檢察官偵查起訴。
    理  由
一、右揭事實，業據被告甲○坦承不諱，而白宗易之身分證係遺失後經變造換貼被告
    照片一節，亦經內政部警政署刑事警察局鑑定屬實，有內政部警政署刑事警察局
    八十八年九月十四日刑鑑字第九三八四七號鑑驗通知書一紙及鑑證照片四幀在卷
    可稽。此外，並有變造之身分證、中華民國護照本、偽造之冠伸國際開發有限公
    司在職證明書、臺北國際商業銀行存款餘額證明書、各類所得扣繳暨免扣繳憑單
    、赴美簽證申請書及台中縣大安鄉戶政事務所函送本院之白宗易戶籍謄本、換發
    身分證申請書等件在卷可佐。被告偷渡來台之目的，乃為取道臺灣，利用假證件
    申辦我國護照，以利取得赴美簽證進入美國打工，為配合身分證之變造及護照之
    取得，並在臺灣地區人蛇集團成員陪同下，拍攝證照，嗣並與共同持上開扣案證
    件，至美國在臺協會臺北辦事處申辦赴美簽證，顯與大陸地區及臺灣地區之成年
    人蛇集團成員間，有犯意聯絡及行為分擔。本件事證明確，被告犯行堪以認定，
    應予依法論科。
二、核被告未經許可偷渡進入臺灣地區之所為，係違反國家安全法第三條第一項之規
    定，應依國家安全法第六條第一項之未經許可入境罪論處，其提供照片供臺灣地
    區人蛇集團成員將白宗易身分證改貼被告自己照片，變造身分證之所為，係犯刑
    法第二百十二條之變造特種文書罪。被告委由臺灣地區人蛇集團成員持上開變造
    之身分證，偽簽署押，偽填護照申請書，持向外交部申請核發取得白宗易護照之
    所為，係犯行法第二百十六條、第二百十二條行使變造特種文書罪、第二百十六
    條、第二百十條行使偽造私文書罪及第二百十四條使公務員登載不實文書罪。嗣
    被告於上開護照內偽簽白宗易署押後，復持上開變造之身分證、偽造之在職證明
    書、存款餘額證明書、赴美簽證申請書等件向美國在台協會臺北辦事處申辦赴美
    簽證行使之所為，則係犯刑法第二百十六條、第二百十條行使偽造私文書罪、刑
    法第二百十六條、第二百十二條行使偽造及變造特種文書罪、第二百十六條、第
    二百十四條行使使公務員登載不實文書罪、第二百十七條第一項偽造署押罪。被
    告就偷渡進入臺灣地區、變造身分證、偽填護照申請書、偽造署押、偽造赴美簽
    證申請書、行使偽造變造特種文書（身分證、在職證明書、存款餘額證明書）、
    行使偽造私文書（各類所得扣繳暨免扣繳憑單、護照申請書、赴美簽證申請書）
    、行使使公務員登載不實文書（護照）犯行，與大陸地區及臺灣地區年籍姓名不
    詳之成年人蛇集團成員間，有犯意聯絡及行為分擔，皆為共同正犯。又在私文書
    （護照申請書、赴美簽證申請書）上偽造署押係偽造私文書之部分行為，偽造私
    文書後持以行使，偽造之低度行為為行使之高度行為所吸收，不另論罪。至偽造
    、變造特種文書，則係行使偽造、變造特種文書罪之低度行為，為行使偽造、變
    造特種文書罪所吸收，亦均不另論擬。被告先後二次行使變造特種文書（身分證
    ）及先後二次行使偽造私文書（護照申請書、赴美簽證申請書），其時間均甚為
    緊接，方法相同，觸犯構成要件相同之罪名，顯均係基於概括犯意反覆為之，皆
    為連續犯，應分別論以一罪，並均依法加重其刑。被告所犯未經許可入境罪、偽
    造署押罪、行使偽造變造特種文書罪、行使偽造私文書罪及行使使公務員登載不
    實文書罪間，有方法、結果之牽連關係，應從一重之行使偽造私文書罪論處。爰
    審酌被告因誤信大陸及臺灣地區人蛇集團，為取道臺灣赴美打工而生之犯罪動機
    、目的、手段、智識程度、犯罪所生危害，及犯罪後坦白承認、態度良好等一切
    情狀，量處如主文所示之刑，以示懲儆。
三、扣案變造身分證所貼被告「甲○」照片一枚、偽造之「白宗易」冠伸國際開發有
    限公司在職證明書、臺北國際商業銀行存款餘額證明書、各類所得扣繳暨免扣繳
    憑單各一紙，係被告所有供犯罪所用之物，外交部核發之「白宗易」中華民國護
    照一本，為被告所有因犯罪所得之物，應分依刑法第三十八條第一項第二款、第
    三款規定沒收。偽造之護照申請書上「白宗易」簽名署押一枚，赴美簽證申請書
    上「白宗易」、「ＰＡＩ  ＴＳＵＮＧ─ＹＩ」署押各一枚，不問屬於被告與否
    ，均併依刑法第二百十九條規定沒收之。至扣案「白宗易」中華民國護照內，被
    告偽造之「白宗易」署押一枚級「甲○」照片一張，已與護照結合一體，為護照
    之一部份，爰不重為沒收之諭知。
四、再被告與大陸地區及臺灣地區年籍姓名不詳之成年男子共同變造身分證、偽造白
    宗易署押及偽填護照申請書、赴美簽證申請書部分，雖未經公訴人起訴，然與本
    院判決有罪部分，有高度、低度、部分行為之實質上一罪關係及牽連犯之裁判上
    一罪關係，移送併辦部分與本件復為同一事實，本院自得併予審酌，併此敘明。
據上論斷，應依刑事訴訟法第二百九十九條第一項前段，國家安全法第六條第一項，
刑法第十一條前段、第二十八條、第五十六條、第二百十六條、第二百十條、第二百
十二條、第二百十四條、第二百十七條第一項、第五十五條、第三十八條第一項第二
款、第三款、第二百十九條、罰金罰鍰提高標準條例第一條前段，判決如主文。
本案經檢察官薛中興到庭執行職務
中    華    民    國      八十九    年       二        月    十      日
                                    臺灣臺北地方法院刑事第六庭
                                        法  官  吳  秋  宏
又正本證明與原本無異
如不服本判決，應於判決送達後十日內，向本院提出上訴狀。
                                        書記官  孫  佩  琳
中    華    民    國      八十九    年       二        月       十四    日
附錄本案論罪科刑法條全文：
國家安全法第六條第一項
違反第三條第一項規定，未經許可入出境者，處三年以下有期徒刑、拘役或科或併科
三萬元以下罰金。
刑法第二百十六條
行使第二百十條至第二百十五條之文書者，依偽造、變造文書或登載不實事項或使登
載不實事項之規定處斷。
刑法第二百十條
偽造、變造私文書，足以生損害於公眾或他人者，處五年以下有期徒刑。
刑法第二百十二條
偽造、變造護照、旅券、免許證、特許證及關於品行、能力、服務或其他相類之證書
、介紹書，足以生損害於公眾或他人者，處一年以下有期徒刑，拘役或三百元以下罰
金。
刑法第二百十四條
明知為不實之事項，而使公務員登載於職務上所掌之公文書，足以生損害於公眾或他
人者，處三年以下有期徒刑、拘役或五百元以下罰金。
刑法第二百十七條第一項
偽造印章、印文或署押，足以生損害於公眾或他人者，處三年以下有期徒刑。


司法院資訊處製作；財團法人民間司法改革基金會備份。
